臺灣臺北地方法院民事判決　　　　　　 95年度保險字第165號
原　　　告　丙○○
　　　　　　丁○○
　　　　　　甲○○
共　　　同
訴訟代理人　謝恩華律師
複代理人　　岳　珍律師
被　　　告　華山產物保險股份有限公司
法定代理人　戊○○
訴訟代理人　乙○○
上列當事人間請求給付保險金事件，本院於民國九十六年六月五
日言詞辯論終結，判決如下：
    主      文
原告之訴及假執行之聲請均駁回。
訴訟費用由原告連帶負擔。
    事實及理由
一、原告主張：
    訴外人張志宏於民國95年5月8日晚間，於新竹縣竹東鎮洽談
    電梯維修業務事宜後，返家途經竹東鎮○○路○段工研院西
    大門往西150公尺處，因行車失控與訴外人楊聖化駕駛車號
    Ｘ5-7097之自小客車發生碰撞而不幸身亡。原告丙○○為張
    志宏之父、丁○○為張志宏之母、甲○○為張志宏之妻，共
    同以張志宏之繼承人身分，向被告申請給付強制汽車責任保
    險死亡保險金新臺幣（下同）150萬元遭拒，被告所持理由
    為張志宏係酒醉駕車，違反刑法第185條之3規定，屬強制汽
    車責任保險法第28條第2款之從事犯罪行為而拒絕給付。惟
    按強制汽車責任保險法並未將酒醉駕車列為拒絕給付之項目
    ，且依強制汽車責任保險法之立法目的，對從事犯罪行為之
    要件應予限縮解釋，僅限於有反社會性之行為如搶奪、強盜
    等罪，始與責任保險保障被害人之目的相符。又張志宏之酒
    測值雖達0.685毫克，但未必導致張志宏不能安全駕駛交通
    工具，故酒醉駕車與肇事死亡間並不具有因果關係，為此依
    強制汽車責任保險法第7條之規定請求被告給付保險金150萬
    元。並聲明：(1)被告應給付原告150萬元及自95年11月25日
    起至清償日止，按年息5%計算之利息。(2)願供擔保請准宣告
    假執行。
二、被告辯稱：
    訴外人張志宏於車禍事故發生後，其血液檢體經新竹馬偕醫
    院檢測後血液中酒精濃度高達137mg/dl（換算成呼氣濃度為
    0.685mg/l），遠超過道路交通安全規則第114條第1項第2款
    所規定每公升0.25mg之法定標準限制，也超過法務部函示之
    吐氣每公升0.55mg以上之標準，已達不能安全駕駛動力交通
    工具之程度，明顯觸犯刑法第185條之3規定之服用酒類不能
    安全駕駛交通工具之公共危險罪。且張志宏於酒後駕車，經
    肇事地點自撞停於路邊之車輛，其行為顯而易見為肇事主因
    ，因而造成車禍死亡之結果，二者之間有相當因果關係。張
    志宏之行為既已違反刑法第185條之3之公共危險罪，符合強
    制汽車責任保險法第28條第1項第2款之規定中從事犯罪行為
    之要件，則被告自無給付保險金之義務。並聲明：(1)原告之
    訴及假執行之聲請均駁回。(2)如受不利之判決，願供擔保請
    准宣告免為假執行。
三、兩造不爭執之事實：
  (一)訴外人張志宏於95年5月8日晚間，騎乘車號HSL-752重型機
    車，沿新竹縣竹東鎮○○路○段由東往西方向行駛，而於該
    路段工研院西大門往西約150公尺處，撞及訴外人楊聖化所
    停放於路邊之車號Ｘ5-7097號自用小客車後，張志宏經送醫
    後不治死亡，有原告提出新竹縣警察局道路交通事故初步分
    析研判表、新竹地方法院檢察署相驗屍體證明書在卷可稽（
    本院卷第9頁、第10頁）。
  (二)原告丙○○為張志宏之父、原告丁○○為張志宏之母、原告
    甲○○為張志宏之配偶，有原告提出之戶籍謄本及繼承系統
    表在卷可證（本院卷第70-71頁、第72頁）。
四、原告主張：車號Ｘ5-7097號之被保險汽車既已發生交通事故
    並造成張志宏死亡，被告即應依強制汽車責任保險法第7條
    之規定，給付原告死亡保險金150萬元云云。被告否認之，
    辯稱張志宏經送醫後抽血檢驗之酒精濃度已超過法定標準，
    顯已構成刑法第185之3條之公共危險罪，被告自得依強制汽
    車責任保險法第28條第1項第2款之規定拒絕理賠等語。
  (一)按服用酒類，不能安全駕駛動力交通工具而駕駛者，處一年
    以下有期徒刑、拘役或三萬元以下罰金，刑法第185條之3條
    定有明文。而所謂「不能安全駕駛」，係抽象危險犯，並不
    以發生具體危險為必要；又呼氣酒精濃度達每公升0.55毫克
    以上者，肇事率為一般正常人之10倍，堪認已達「不能安全
    駕駛」之標準。且刑法第185條之3條規定之立法目的，在於
    嚇阻酒後駕車危害道路交通安全，以保障該行為人與第三人
    生命、財產安全。又道路交通安全規則第114條第2款亦規定
    ，汽車駕駛人飲用酒類後，其吐氣所含酒精濃度超過每公升
    0.25毫克或血液中酒精濃度超過0.05﹪以上者，不得駕車。
    則準此以觀，服用酒類致不能安全駕駛動力交通工具而駕駛
    者，即屬犯罪行為。經查張志宏於車禍發生後，經新竹馬偕
    紀念醫院檢測其血液中酒精濃度為每100毫升137毫克，換算
    呼氣濃度為每公升0.685毫克，有新竹縣警察局道路交通事
    故初步分析研判表影本一份在卷可稽（本院卷第9頁），足
    認張志宏服用酒類後駕車已達不能安全駕駛之程度，已構成
    刑法第185之3條之犯罪行為。
  (二)又強制汽車責任保險法第28條第1項第2款規定，受害人有從
    事犯罪行為，致被保險汽車發生汽車交通事故者，保險人不
    負保險給付責任。經查張志宏酒醉駕車行為，已構成刑法第
    185之3條之犯罪行為，有如前述，且事故之發生據新竹縣警
    察局道路交通事故初步分析研判表所載，亦係因張志宏酒後
    駕駛失控所致，則依上開規定，被告就張志宏之犯罪行為，
    自無庸對原告負保險給付責任，故被告所辯應為可採。
  (三)另強制汽車責任保險法第28條第1項第2款之規範意旨，在於
    限制被害人因犯罪行為使保險事故發生而獲取不當之利益，
    且保障保險人於事前評估、控制風險範圍而給付保險金之能
    力。又酒醉駕駛動力交通工具之高危險行為，無異等同於被
    害人之自殺自殘行為，如被害人飲酒後騎乘機車，其吐氣或
    血液中所含酒精成分濃度高於道路交通法令規定標準，應足
    以認定被害人有故意或重大過失將自己置於極易致傷或死亡
    之高危險環境中，若就此情形仍由保險人負擔給付保險金之
    義務，不但易使被害人獲取不當利益，且亦逾保險人所願承
    擔之合理風險範圍。是以，強制汽車責任保險法第28條第1
    項第2款規定所謂「因犯罪行為所致」，並不僅限於反社會
    性之犯罪行為，而應由被保險人是否獲取不當得利、及影響
    保險人控制風險之範圍而予以認定。從而被告以張志宏酒醉
    駕車之行為構成刑法第185之3條之公共危險罪為由，拒絕給
    付死亡保險金，為有理由。
五、原告又主張張志宏酒醉駕車與其死亡之結果間並無因果關係
    云云。然張志宏係騎乘上開重型機車，於上開地點因酒後駕
    駛失控而自撞停放路邊之上開自小客貨車，經新竹馬偕紀念
    醫院檢測血液濃度為137mg/dl，換算呼氣濃度為0.685mg/l
    ，又其死亡之直接原因為胸腹部鈍力損傷、先行原因為車禍
    ，有新竹縣警察局道路交通事故初步分析研判表、台灣新竹
    地方法院檢察署相驗屍體證明書影本各一份在卷可稽（本院
    卷第9頁、第10頁），足認張志宏之死亡之結果係因其酒醉
    駕車失控撞上路邊停放車輛所致，故其死亡之結果與酒醉駕
    車之行為間有相當因果關係存在。從而被告所辯，應屬有據
    。原告此部分主張，並無理由。
六、綜上所述，訴外人張志宏酒後駕車之行為既已構成強制汽車
    責任保險法第28條第1項第2款所定從事犯罪行為之要件，則
    被告拒絕給付原告保險金，即屬有據。從而原告請求被告給
    付保險金150萬元，及自95年11月25日起至清償日止按週年
    利率5%計算之利息，為無理由，應予駁回。原告之訴既無理
    由，則其假執行之聲請亦失所附麗，併予駁回。
七、因本件事證已臻明確，兩造其餘主張、陳述及所提之證據，
    經本院審酌後認與判決結果不生影響，爰不一一論述，附此
    敘明。
八、訴訟費用負擔之依據：民事訴訟法第85條第2項。
中　　華　　民　　國　　96　　年　　 6　　月　　27　　日
                      民事第六庭法　官　邱  琦
以上正本係照原本作成
如對本判決上訴，須於判決送達後20日內向本院提出上訴狀
中　　華　　民　　國　　96　　年　　 6　　月　　27　　日
                    　　　　　　書記官　池東旭
